【裁判字號】    98,判,1186
【裁判日期】    981008
【裁判案由】    進口貨物核定完稅價格
【裁判全文】
最  高  行  政  法  院  判  決
                                      98年度判字第1186號
上  訴  人  佳格食品股份有限公司
代  表  人  甲○○
訴訟代理人  林發立  律師
            許義明  律師
被 上訴 人  財政部臺北關稅局
代  表  人  乙○
上列當事人間進口貨物核定完稅價格事件，上訴人對於中華民國
96年10月24日臺北高等行政法院96年度訴字第1163號判決，提起
上訴，本院判決如下：
    主  文
上訴駁回。
上訴審訴訟費用由上訴人負擔。
    理  由
一、上訴人於民國94年11月18日、11月21日委由長豐報關有限公
    司向被上訴人報運進口丹麥產製特殊營養食品桂格高蛋白素
    麩醯胺酸配方及桂格高蛋白素法博纖維配方計2批（報單號
    碼：CG/94/241/03025及CG/94/241/03061號，下稱系爭貨物
    ），原申報價格分別為FOB EUR 56.09/CTN及FOB EUR 55.56
    /CTN，經依關稅法第18條規定，准按上訴人申報之事項，先
    行徵稅放行，事後再加審查。嗣據財政部關稅總局驗估處查
    核結果，系爭貨物均改按原申報價格加計權利金TWD3.08/KG
    M核估，被上訴人乃據以增估貨物之完稅價格，並通知上訴
    人補繳稅費。上訴人不服，循序提起行政訴訟，遭原審判決
    駁回，遂提起本件上訴。
二、上訴人起訴主張：系爭權利金係由上訴人支付第三人美商桂
    格麥片公司，非由上訴人支付丹麥ARLA FOODS公司（下稱丹
    麥公司），則上訴人並未支付任何權利金予來貨賣方丹麥公
    司，且上訴人與丹麥公司間之代工製造關係並無以「上訴人
    對美商桂格麥片公司支付權利金」作為交易條件，故完稅價
    格不應加計其支付予美商桂格麥片公司之權利金。又「關稅
    暨貿易總協定第7條執行協定」（下稱「GATT第7條執行協定
    」）就交易價格之認定，均係針對買賣雙方而為，並不包含
    買方為自己利益向第三人支付之權利金。訴願決定及原處分
    牴觸具有法位階效力之上開協定，亦屬違法。再者，被上訴
    人引用之關稅法施行細則第12條第2項規定，違反授權明確
    性原則，且其規範內容已逾越執行法律有關之細節性、技術
    性事項，並涉及人民自由權利之限制，有違法律保留原則等
    語，求為判決撤銷訴願決定及原處分（復查決定）。
三、被上訴人則以：由美國桂格麥片公司與上訴人之商標及技術
    使用授權合約書約款，可知上訴人獲授權依據該合約條款加
    工、製造、行銷及販售合約產品，而其包商（即上訴人所稱
    丹麥公司）亦受該合約約束，已說明上訴人與製造商及美商
    桂格麥片公司三者間存在之授權關係，故上訴人基於美國桂
    格麥片公司之授權應付之權利金，為系爭貨物買賣契約之交
    易條件。另由上訴人已依其與美國桂格麥片公司之合約，就
    有關使用桂格商標之商標權，按季依實際行銷價格與數量，
    以銷售淨額之百分之三支付權利金予美商桂格麥片公司，足
    見該權利金與進口合約及進口數量有關。故上訴人因進口系
    爭貨物支付之權利金應為進口銷售之條件，且為進口系爭貨
    物實付、應付價格之一部分，自應計入完稅價格內課徵關稅
    。被上訴人將權利金計入完稅價格課徵關稅，符合關稅法第
    29條規定等語，資為抗辯，求為判決駁回上訴人之訴。
四、原審斟酌全辯論意旨及調查證據之結果，以：由美商桂格麥
    片公司與上訴人簽訂之授權合約書，足見上訴人係依該契約
    獲授權得依據該合約之條款加工、製造、行銷及販售合約產
    品，而其包商即製造商丹麥公司亦應受該合約約束。又本件
    丹麥公司生產之系爭貨物包裝容器上，業已表明「QUAKER桂
    格為註冊商標，係由美商桂格麥片公司授權使用」之事實，
    美商桂格麥片公司就系爭貨物，並非無關之第三者甚明。且
    觀之上訴人所提其與代工製造商丹麥公司間之「供應及承包
    製造合約」《3.3產品》《10.1行銷》《12.1賠償》各該條
    款，參以美商桂格麥片公司與上訴人簽訂之商標及技術使用
    授權合約書內容，可知上訴人僅於授權地區「臺灣地區」內
    始有權加工、製造、行銷及銷售合約產品，且其包商（製造
    商）亦受該合約約束，商標之使用尤無待言。亦即授權地區
    外之生產製造商丹麥公司本應無權且不得生產該合約產品。
    而上訴人確已依其與美商桂格麥片公司之授權合約，就有關
    使用「合約商標」及「該資料」，按季依實際行銷價格與數
    量，以銷售淨額之百分之三支付權利金與美商桂格麥片公司
    ，足見該權利金與系爭貨物進口合約及進口數量有關。衡以
    系爭貨物非但記載係由美商桂格麥片公司授權使用商標，且
    內容物之配方、所涉技術等均與該公司產品完全相同，足見
    本件賣方丹麥公司係以上訴人取得「QUAKER桂格商標」於「
    供應及承包製造合約」之使用權，為其同意代工製造及輸出
    至臺灣之條件，亦即上訴人基於美商桂格麥片公司之授權而
    應付之權利金，為上訴人與供應商供應承包製造合約之交易
    條件故系爭權利金與系爭貨物之合約及進口有關，為上訴人
    與丹麥公司交易條件之內容，屬系爭貨物進口實付、應付價
    格之一部分，自應全數計入完稅價格內課徵關稅。是被上訴
    人依關稅法第29條第1項、第2項及第3項第3款、同法施行細
    則第12條第2項規定，並參考GATT第7條執行協定，及世界關
    務組織（WCO）關稅估價技術委員會發行之相關資料，將QUA
    KER桂格商標授權使用應付之權利金併入系爭貨物售價內課
    徵關稅，並未擴張關稅法第29條第3項第3款所稱「依交易條
    件由買方支付之權利金」之文義，亦未違反租稅法定原則及
    GATT第7條執行協定，不生關稅法施行細則第12條第2項規定
    是否逾越母法規範限度之問題等語，判決駁回上訴人在原審
    之訴。
五、本院查：
（一）按「從價課徵關稅之進口貨物，其完稅價格以該進口貨物
      之交易價格作為計算根據。」「前項交易價格，指進口貨
      物由輸出國銷售至中華民國實付或應付之價格。」「進口
      貨物之實付或應付價格，如未計入下列費用者，應將其計
      入完稅價格：......三、依交易條件由買方支付之權利金
      及報酬。」關稅法第29條第1項、第2項及第3項第3款分別
      定有明文。自上述規定可知，進口貨物關稅原則上以「交
      易價格」為計算之根據，而進口貨物之實付或應付價格之
      交易價格，如未計入依交易條件由買方支付之權利金，即
      應計入，據以計算完稅價格。而依上述規定之文義，僅須
      該權利金係與進口貨物有關，且依買賣雙方之「交易條件
      」屬由買方支付者即屬之，並無權利金之支付對象須為出
      賣人之限制。並因上述關稅法規定係按「關稅暨貿易總協
      定（GATT）第7條執行協定」所訂立，而「關稅暨貿易總
      協定第7條執行協定」第8條1、（C）即規定，進口貨物之
      完稅價格係依第1條（即交易價格）核定時，尚須加計依
      交易條件由買方直接或間接支付與該進口貨物有關之權利
      金及報酬。且世界關務組織（WCO）關稅估價技術委員會
      關於第8條1、（C）之諮詢意見，亦無應計入完稅價格之
      權利金，僅限於應支付予賣方者。況國際貿易實務上，支
      付權利金之態樣眾多，若此條規範上具有僅限支付予出賣
      人之意旨，則其將原未計入交易價格之權利金，亦併入核
      算完稅價格之目的，勢必無法達成。足見，關稅法第29條
      所規範應計入完稅價格之權利金，並不限於係支付出賣人
      者。上訴意旨以關稅法第29條第3項第3款所稱「依交易條
      件由買方支付之權利金」，應限於由買方支付賣方者，並
      執關稅法及「1994年關稅暨貿易總協定第7條執行協定」
      ，指摘原判決所為包含「對第三人給付」之論斷，有適用
      法規不當之違法云云，自無可採。
（二）再按：「......若僅屬執行法律之細節性、技術性次要事
      項，則得由主管機關發布命令為必要之規範，雖因而對人
      民產生不便或輕微影響，尚非憲法所不許。......」業經
      司法院釋字第443號解釋理由書闡示在案。而財政部本於
      關稅法中央主管機關之地位，依關稅法授權，所訂立關稅
      法施行細則第12條第2項：「本法第29條第3項第3款所稱
      權利金及報酬，指為取得專利權、商標專用權、著作權及
      其他以立法保護之智慧財產權所支付與進口貨物有關之價
      款。但不包括為取得於國內複製進口貨物之權利所支付之
      費用。」核其性質係就本法已明定之權利金及報酬，為如
      何執行之細節性規定；至其內容所稱「與進口貨物有關之
      價款」則係指與進口貨物交易條件有關之權利金及報酬，
      並未逾越母法規範範圍。揆諸上述司法院解釋理由書，此
      施行細則規定核與法律保留原則無違，原判決予以援用，
      於法並無不合。上訴論旨以上述關稅法施行細則規定，違
      反法律保留原則，指摘原判決違法云云，自無足採。
（三）又查：本件原審係依美國桂格麥片公司與上訴人簽訂之商
      標及技術使用授權合約書所為：「上訴人及其包商對於該
      資料以及美商桂格麥片公司指定為機密或業務機密之所有
      其他資料，均應負保密之義務。」「除在依據本合約之條
      款加工、製造、行銷及販售合約產品時外，上訴人及其包
      商均不得擅自使用任何該資料或......。」「上訴人及其
      包商應採取一切合理及必要之步驟及措施，包括但不限於
      ，簽訂事先經美商桂格麥片公司書面批准之保密約定書，
      防止有任何第三者，......未經授權，擅自使用或洩漏該
      資料......。」「本條規定應於本合約終止或取消後仍然
      有效，並對上訴人及其包商均有約束力，......。」之約
      定，及本件供應商丹麥公司生產之系爭貨物包裝容器上載
      明「進口商及委託者：佳格食品股份有限公司，製造商：
      丹麥ARLA FOODS amba.，QUAKER桂格為註冊商標，係由美
      商桂格麥片公司授權使用」等語；並參酌上訴人提出其與
      丹麥公司間之「供應及承包製造合約」所為：「上訴人應
      對根據規格所做之產品成分、包裝及標示之合法性負責」
      、「上訴人應取得進口、銷售及行銷的任何及所有特許及
      許可」、「上訴人向丹麥公司保證，產品可使用『桂格』
      的品牌合法上市」等約定，暨上訴人確已依其與美商桂格
      麥片公司之授權合約，就有關使用「合約商標」及「該資
      料」，按季依實際行銷價格與數量，以銷售淨額之百分之
      三支付權利金與美商桂格麥片公司之調查證據結果，並斟
      酌全辯論意旨，而為上訴人基於美商桂格麥片公司之授權
      應付之權利金，為上訴人與供應商供應製造合約之交易條
      件之論斷。而依上述原審認定之事實，可知，上訴人係因
      支付美國桂格麥片公司權利金，始得依其等間訂立之商標
      及技術使用授權合約書，委託供應商即本件之丹麥公司製
      造產品容器載有由美商桂格麥片公司授權使用QUAKER桂格
      商標之系爭貨物，並輸入之。而丹麥公司亦因之始得受上
      訴人委託製造系爭貨物出售予上訴人；故上訴人支付予美
      商桂格麥片公司之權利金自屬上訴人委託丹麥公司製造並
      自國外輸入系爭貨物之交易條件甚明，是原判決所為認定
      並無違反證據法則、經驗法則及論理法則或有理由不備之
      情。又本件係因認上訴人支付之權利金亦屬輸入系爭貨物
      之交易條件，而依上述關稅法規定計入完稅價格中，此與
      受託製造之丹麥公司是否有使用商標之行為，是否以行銷
      為目的而使用該商標無關，故上訴人執與本件爭議無涉之
      商標法規定為爭執，自無足採。另上訴意旨援引之日本關
      稅協會之案例與本件之事實並不儘相同，故上訴意旨據以
      指摘，亦無可採。再本件係因依原審上述調查證據結果所
      認定之事實，而認上訴人係因支付美國桂格麥片公司權利
      金，始得依其等間訂立之商標及技術使用授權合約書，委
      託丹麥公司製造產品容器載有由美商桂格麥片公司授權使
      用QUAKER桂格商標之系爭貨物，並輸入之，而丹麥公司亦
      因之始得受上訴人委託製造系爭貨物出售予上訴人。進而
      認原判決所為上訴人支付美商桂格麥片公司之權利金屬上
      訴人委託丹麥公司製造並自國外輸入系爭貨物之交易條件
      之認定，並無不合，詳如上述。故原判決引用上訴人與美
      商桂格麥片公司間商標及技術使用授權合約書之述言條款
      所為「包商亦受該合約約束」之論斷，即與判決結論無影
      響。上訴意旨執以指摘原判決有理由不備之違法云云，亦
      無可採。
（四）綜上所述，上訴人之主張均無可採，原判決將訴願決定及
      原處分均予維持，而駁回上訴人在原審之訴，核無違誤。
      上訴論旨，指摘原判決違法，求予廢棄，為無理由，應予
      駁回。
六、據上論結，本件上訴為無理由。依行政訴訟法第255條第1項
    、第98條第1項前段，判決如主文。
中    華    民    國    98    年    10    月    8     日
                    最高行政法院第一庭
                        審判長法官  鄭  淑  貞
                              法官  楊  惠  欽
                              法官  吳  東  都
                              法官  陳  金  圍
                              法官  胡  方  新
以  上  正  本  證  明  與  原  本  無  異
中    華    民    國    98    年    10    月    8     日
                              書記官  張  雅  琴


司法院資訊處製作；財團法人民間司法改革基金會備份。
